# 关于母公司购买子公司少数股东持有的子公司股权合并抵消处理

提问人：limeixia47 时间：2016-01-24 20:52:38
甲公司是乙公司的母公司，持有乙公司51%的股份，乙公司是A公司的母公司，乙公司持有A公司51%的股份（乙公司原出资额 153 万元，A公司实收资本 300 万元）。 2015 年 1 月 1 日，甲公司从乙公司和A公司的少数股东以 50 万元收购A公司全部股权，最终甲公司持有A公司100%的股份，收购日A公司账面净资产为-17万元， 2015 年 12 月 31 日，A公司账面净资产为-67.5万元。请问： （ 1 ）上述业务为同一控制下企业合并还是购买少数股东股权？ （ 2 ）甲公司个别报表长期股权投资是否应该按照 50 万元入账？ （ 3 ）乙公司个别报表确认的投资损失为50*51%万元-153万元=127.5万元？ （ 4 ）甲公司合并日及 2015 年 12 月 31 日合并报表应如何抵消？

回答人：chenyiwei
1 、因为乙公司和A公司原先就受到甲公司的控制，在甲公司的合并报表范围内，因此该交易对甲公司不是企业合并，而是购买少数股权。 2 、甲公司个别报表层面的长期股权投资按实际支付的对价款作为初始投资成本。 3 、考虑乙公司个别报表层面对A的长期股权投资是否计提过减值准备。如果没有计提过减值准备，则投资损失的计算如你所述。 4 、甲公司支付的对价款与A公司 100 ％账面净资产之间的差额调整资本公积。该部分资本公积中对应于 51 ％股权的部分需按乙公司的少数股权比例 49 ％分配给持有乙公司 49 ％股权的少数股东，即少数股东占24.99％。

提问人：zhs7403 时间：2016-01-25 10:57:45
陈老师,您说的该部分资本公积中对应于 51 ％股权的部分需按乙公司的少数股权比例 49 ％分配给持有乙公司 49 ％股权的少数股东，即少数股东占24.99％。 这一步是基于什么考虑?

回答人：chenyiwei
即，持有乙公司 49 ％股权的少数股东可以从甲支付给乙的A公司 51 ％股权购买款中获益的份额，代表甲公司与这部分少数股东之间的一项利益让渡。

提问人：limeixia47 时间：2016-01-25 11:59:45
谢谢陈老师，最后一个问题我还有几个疑问： （ 1 ）由于收购日A公司净资产对合并报表的影响较小，可否不调整 2015 年 1 月 1 日甲公司合并报表，直接在 2015 年 12 月 31 日按照100%合并A公司净资产？ （ 2 ） 2015 年 12 月 31 日，合并报表中甲公司对A公司的长期股权投资不需要从成本法调整至权益法么？ （ 3 ）按照你上述所讲“甲公司支付的对价款与A公司 100 ％账面净资产之间的差额调整资本公积”，合并报表抵消分录是否为借：实收资本 300 万元 未分配利润 -367.51万元 贷：长期
股权投资 50 万元 资本公积 -70.97 万元（甲公司 2015 年 12 月 31 日资本公积余额70.97万元）
未分配利润 -46.54万元 （ 4 ）您上述所讲“该部分资本公积中对应于 51 ％股权的部分需按乙公司的少数股权比例 49 ％分配给持有乙公司 49 ％股权的少数股东，即少数股东占24.99％”，这个没太听明白什么意思，是甲公司合并报表上按照24.99%确认少数股东权益，同时调减（ 3 ）中确认的资本公积和未分配利润？ （ 5 ）乙公司个别报表上确认的A公司投资损失127.5万元在甲公司合并报表上是否予以抵消？如果抵消，是按照51%抵消，减少未分配利润？ 非常感谢陈老师！！！

回答人：chenyiwei
1 、可根据重要性原则考虑能否接受该简化处理。 2 、这只是在编制合并报表过程中的一个中间步骤，是否调整为权益法看个人习惯，我个人建议直接在成本法核算结果的基础上编制抵销分录。 3 、基本可以这样理解。 4 、即，持有乙公司 49 ％股权的少数股东可以从甲支付给乙的A公司 51 ％股权购买款中获益的份额，代表甲公司与这部分少数股东之间的一项利益让渡。所以该部分资本公积的24.99％转移给少数股东，在少数股东权益和资本公积之间进行一正一负的调整。 5 、应抵销。且属于逆流交易，应按比例将抵销影响分配给持有乙公司 49 ％股权的少数股东。

提问人：limeixia47 时间：2016-01-27 10:52:25
基本上理解了，陈老师，那关于A公司少数股东转让股权所形成的投资损失在甲公司合并报表时需要确认么？

回答人：chenyiwei
A的少数股东不是合并报表范围内的主体，其投资损失不反映在甲公司的合并报表中。

提问人：呼叫帮助 时间：2018-02-17 11:29:01
合并报表中少数股东权益的计算 A持有B60%股权，B持有C60%股权，C是末级公司，A没有对C的投资。 在A的合并报表中，少数股东权益是以B合并报表中归属于母公司所有者权益X40%+B合并报表中少数股东权益列示，还是以B单独报表中所有者权益X40%+C单独报表所有者权益X（1-60%X60%）列示？ 我个人觉得是第一种方法合理，我理解， B公司合并报表中的少数股东权益，是属于C公司的40%少数股东的。剩下的归属于母公司的所有者权益，属于B公司全体股东的。其中包括A公司的60%。那么B公司合并报表中归属于母公司的剩下的40%的股东权益，就属于B公司股东A之外的。不属于A公司的。 所以，A公司合并报表中的少数股东权益，目前来看就分两个层次。一个是C公司的少数股东40%的部分。 另外的一个层次就是B公司合并报表的股东权益，有40%不属于A，那么在A的合并报表层面，也会计算为少数股东权益。 但是也有人说两种都正确。两种方法计算的结果应是一样，只是考虑的角度不一样。
结果正确就可以啦！ 陈版还需要您指教下这个问题？

回答人：chenyiwei
你的理解合理。这两种做法的结果是不一样的，第二种结果错误。其原因就是B对C的投资成本形成了C的所有者权益，但不会形成A的合并报表层面的少数股权。

提问人：呼叫帮助 时间：2018-02-22 21:43:50
陈版，沿用交叉持股下编制合并报表时如何进行抵销案例 在编制合并报表时，合并范围内各公司之间的互相投资应全部抵销，合并报表中不应保留合并范围内部企业之间的长期股权投资，以及相对应的投资收益。这是原则性问题。 在实务中，合并均是依据股权关系层层开展的，对于此案例： 1.第一步，B先合并D，将D的40%全部放在少数股东权益和损益之中；然后A在合并B，将B的30%全部放在少数股东权益和损益之中；在合并C； 2.第二步，将C持有B的30%股权和D的20%股权从B合并D和A合并B确认的少数股东权益和损益中恢复出来；这就是实务中对于多层级交叉持股“先合并，在恢复”的合并思路，此时，就会出现分录 借：少数股东权益 贷：
长投 和 借：投资收益 贷：少数股东损益 这种合并的思路，理论上应该和直接计算的少数股东权益和损益的金额是一样的；不知这样理解是否正确？望指点！陈版

回答人：chenyiwei
应可以这样理解。你可以用一个具体案例尝试一下。